臺灣板橋地方法院交通事件裁定　　　　　　　　　　九十三年度交聲字第七三０號
　　原處分機關　交通部公路總局臺北區監理所板橋監理站
　　異　議　人　甲○○
　　即受處分人
右列受處分人因違反道路交通管理處罰條例案件，對於交通部公路總局臺北區監理所
板橋監理站於民國九十三年六月八日以板監違字第裁四一｜ＡＣＵ七０一九五二號所
為之裁決處分（原舉發案號：臺北市政府警察局九十三年五月十三日北市警交大字第
ＡＣＵ七０一九五二號），聲明異議，本院裁定如左：
    主  文
原處分撤銷。
    理  由
一、原處分意旨略以：異議人即受處分人甲○○所有之車號：ＮＴ三｜一三八號重型
    機車，於民國九十三年五月十三日凌晨二時二十二分許，在臺北市○○○路與成
    都路交岔路口時，因駕車行經有燈光號誌管制之交岔路口闖紅燈右轉及違反道路
    交通管理處罰條例之行為，拒絕停車接受稽查而逃逸，經警掣單逕行舉發，乃依
    道路交通管理處罰條例第五十三條、第六十條第一項之規定，裁處罰鍰共計新臺
    幣四千八百元，並依同條例第六十三條第一項第一款、第三款之規定記違規點數
    共計四點。
二、異議意旨略以：本件舉發通知單上記載違規行為人係一名女姓，惟伊妻子於九十
    三年三月十九日至同年五月三十日期間，均暫住在臺北市○○○路○段四十一號
    四樓伊父母住處坐月子，並未於前述違規時間騎乘上開機車外出，且上開機車當
    時係停放在伊住處地下停車場，亦未借予他人使用，且伊僅在臺北縣中和市區內
    使用該機車，往返臺北縣市則係駕駛車號：Ｚ三｜九五０五號自用小客車，況本
    件舉發警員並未提出違規照片以資為証，本件應係警員誤記車號或不明人士冒用
    伊機車車牌所致，爰聲明異議，請求撤銷原處分云云。
三、按汽車（含機器腳踏車）駕駛人，行經有燈光號誌管制之交岔路口闖紅燈者，處
    新臺幣一千八百元以上五千四百元以下罰鍰；汽車駕駛人，駕駛汽車有違反本條
    例之行為，經交通勤務警察或依法令執行交通稽查任務人員制止時，不聽制止或
    拒絕停車接受稽查而逃逸者，除按各該條規定處罰外，處新臺幣三千元以上六千
    元以下罰鍰；又汽車駕駛人有第六十條第一項、第五十三條情形之一者，除依原
    條款處罰鍰外，並予各記違規點數一點、三點，以上道路交通管理處罰條例第五
    十三條、第六十條第一項及第六十三條第一項第一款、第三款分別定有明文。又
    汽車駕駛人闖紅燈、不服指揮稽查而逃逸，當場不能或不宜攔截製單舉發者，得
    對汽車所有人逕行舉發處罰，同條例第七條之二第一項第一款、第四款亦有規定
    ；次按逕行舉發違反道路交通管理事件，經汽車所有人依通知單之應到案日期前
    到案，並告知違規駕駛人姓名、
    知違規駕駛人到案依法處理；逾應到案日期，處罰機關應依本條例第八十五條第
    三項規定處罰該汽車所有人，違反道路交通管理事件統一裁罰基準及處理細則第
    二十四條復有明文。
四、經查，本件違反道路交通管理事件係屬機車駕駛人闖紅燈、不服指揮稽查而逃逸
    ，當場不能攔截製單舉發之對機車所有人逕行舉發違規案件，如處罰機關欲對機
    車所有人依上開規定逕行舉發處罰，程序上應先經舉發機關將該舉發通知單合法
    ，得於舉發通知單之應到案日期前到案，並告知違規駕駛人姓名、
    號及住址等基本資料後，處罰機關應即另行通知違規駕駛人到案依法處理。是於
    逕行舉發違規案件之場合，舉發機關自應踐行將舉發通知單合法送達之程序，如
    機車所有人未於應到案日期前到案並告知違規駕駛人資料，方得由處罰機關對機
    車所有人逕為裁罰。本件異議人於九十三年五月十九日已接獲本件舉發通知單，
    固據其自承在卷，然觀諸上開舉發通知單內所載之應到案日期為九十三年六月十
    六日，原處分機關尚不得以異議人於九十三年五月二十日提出申訴之際未告知違
    規駕駛人資料為由，而於應到案日期前對異議人逕為裁罰，惟原處分機關於九十
    三年六月八日（原舉發通知單應到案日期前）即掣發板監違字第裁四一｜ＡＣＵ
    七０一九五二號違反道路交通管理事件裁決書，對異議人即機車所有人逕為裁罰
    ，此無異剝奪異議人於應到案日期前到案並告知違規駕駛人資料之程序利益；且
    縱使異議人未陳報或拒不陳報真正違規駕駛人資料，依道路交通管理事件統一裁
    罰基準及處理細則第二十四條之規定，原處罰機關亦應於逾應到案日期後始得依
    道路交通管理處罰條例第八十五條第三項之規定處罰該機車所有人。準此，原處
    分機關於應到案日期前，逕對異議人依道路交通管理事件統一裁罰基準及處理細
    則第二十四條、道路交通管理處罰條例第八十五條第三項、第五十三條、第六十
    條第一項及第六十三條第一項第一款、第三款之規定，裁處罰鍰共計新臺幣四千
    八百元，並記違規點數共計四點，於法乃有未合，於異議人程序權益之維護即有
    未當，其處分自有違法不當之處，應予撤銷。另異議人既仍得依上開違反道路交
    通管理事件統一裁罰標準及處理細則第二十四條之規定，向原處分機關陳報其實
    際違規駕駛人年籍資料，本院自不適宜逕對受處分人為何等裁處，爰僅將原處分
    撤銷，附此敘明。
據上論斷，應依道路交通案件處理辦法第二十條，裁定如主文。
中　　　華　　　民　　　國　  九  十  三　年　　八　　月 　 三  十  一　日
                                  臺灣板橋地方法院交通法庭
                                      法    官  高  奕  驤
右正本證明與原本無異。
如不服本裁定，應於裁定送達後五日內向本院提出抗告狀。
                                      書 記 官  廖  舜  宜
中　　　華　　　民　　　國　  九  十  三　年　　八　　月 　 三  十  一　日
